【裁判字號】    99,訴,1668
【裁判日期】    990730
【裁判案由】    毒品危害防制條例
【裁判全文】
臺灣板橋地方法院刑事判決              99年度訴字第1668號
公  訴  人  臺灣板橋地方法院檢察署檢察官
被      告  甲○○
上列被告因違反毒品危害防制條例案件，經檢察官提起公訴（99
年度毒偵字第3696號），本院判決如下：
    主  文
甲○○施用第一級毒品，累犯，處有期徒刑柒月。
    事  實
一、甲○○前於民國80年間，因違反肅清煙毒條例案件，經本院
    以80年度訴字第820 號判處有期徒刑3 年10月確定，於83年
    9 月8 日假釋出監後，復因違反肅清煙毒條例案件，經撤銷
    假釋，執行1 年10月又30日之殘刑，上開案件並經臺灣高等
    法院以84年度上訴字第3420號判處有期徒刑4 年確定，再因
    違反肅清煙毒條例案件，經本院以85年度訴字第203 號判處
    有期徒刑3 年10月確定，上開2 案與殘刑接續執行，於89年
    7 月11日假釋出監。嗣因傷害、贓物、傷害、竊盜等案件，
    經本院分別以90年度易字第1605號判處拘役50日、以90年度
    易字第2913號判處有期徒刑6 月、以91年度易字第43號判處
    期徒刑4 月、以91年度易字第892 號判處有期徒刑6 月確定
    ，經撤銷前開假釋接續執行上開刑期及殘刑，嗣經本院以96
    年度聲減字第7702號裁定就前開案件分別減刑，於96年7 月
    16日執行完畢。另因施用毒品案件，經本院以97年度毒聲字
    第1469號裁定送勒戒處所觀察、勒戒後，認有繼續施用毒品
    之傾向，再經本院以97年度毒聲第2314號裁定令入戒治處所
    施以強制戒治，於98年7 月6 日因認無繼續強制戒治之必要
    而釋放，並由臺灣板橋地方法院檢察署檢察官以98年度戒毒
    偵字第508 號為不起訴處分確定。詎其仍不知悔改，於前開
    強制戒治執行完畢釋放後5 年內，復基於施用第一級毒品海
    洛因之犯意，於99年3 月10日下午某時，在臺北縣林口鄉湖
    北村湖子23號之住處，以將海洛因置入針筒內，再以針筒注
    入體內之方式，施用第一級毒品海洛因1 次。嗣經警採集甲
    ○○之尿液，經送驗結果確呈嗎啡、可待因陽性反應，始查
    悉上情。
二、案經臺北縣政府警察局新莊分局移送臺灣板橋地方法院檢察
    署偵查起訴。
    理  由
一、關於本件搜索合法性及採集被告尿液送驗證據能力部分：
    本件被告甲○○雖辯稱：伊認為警察搜索程序不合規定，因
    警察沒有搜索票就把伊帶回警局採尿，且警察說如果伊不配
    合採尿，就要對伊強制抽血云云。惟查，證人即新莊分局林
    口分駐所員警乙○○於本院審理時到庭證稱：當天是有民眾
    報案稱被告涉嫌妨害自由，所以我們警察就到現場查看，發
    現被告手拿著菜刀，於是我們就將被告留置在其房間內，並
    執行搜索，但未查獲任何東西，然因被告平日即有吸毒的習
    慣，且是治安顧慮人口，所以我們才會對被告採尿，而被告
    一開始是拒絕採尿，後來才同意的等語（見本院99年7 月26
    日審判筆錄第4 、5 頁），質之被告係因其若不配合採尿，
    員警即會對其強制抽血，故被告同意採尿之舉應難謂係基於
    自由意志下之行為，故本件被告上開有瑕疵之同意不能作為
    員警合法採驗尿液之依據。再按本辦法依毒品危害防制條例
    （以下簡稱本條例）第25條第3 項規定訂定之；警察機關依
    本條例第25條第2 項規定執行定期尿液採驗，每三個月至少
    採驗一次。警察機關通知採驗尿液，應以書面為之。通知書
    應載明無正當理由不到場者，得依法強制採驗之意旨，採驗
    尿液實施辦法第1 條、第9 條分別定有明文。是本件被告雖
    係毒品危害防制條例第25條第2 項所定之受毒品戒治人而為
    治安顧慮人口查訪辦法第2 條第1 項第10款之查訪對象，惟
    依上開規定通知被告採驗尿液，仍須以書面為之，是員警所
    為之強制採尿程序難謂與上開法定程序相符。然按刑事訴訟
    法第158 條之4 規定：「除法律另有規定外，實施刑事訴訟
    程序之公務員因違背法定程序取得之證據，其有無證據能力
    之認定，應審酌人權保障及公共利益之均衡維護。」，對於
    違法搜索所取得之證據，為兼顧程序正義及發現實體真實，
    應由法院於個案審理中，就個人基本人權之保障及社會安全
    之維護，依比例原則及法益權衡原則，予以客觀之判斷，亦
    即應就(一)違背法定程序之情節。(二)違背法定程序時之主觀意
    圖。(三)侵害犯罪嫌疑人或被告權益之種類及輕重（即程序之
    違反是否有緊急或不得已之情形）。(四)犯罪所生之危險或實
    害。(五)禁止使用證據對於預防將來違法取得證據之效果。(六)
    偵審人員如依法定程序，有無發現該證據之必然性。(七)證據
    取得之違法對被告訴訟上防禦不利益之程度等情狀予以審酌
    ，以決定應否賦予證據能力，最高法院著有93年度臺上字第
    644 號刑事判決可資參照。而本件證人乙○○等在場警員搜
    索被告之住處，縱認已侵犯被告之隱私權、人身自由，然審
    酌警員到場因發現被告持有菜刀，且被告係治安顧慮人口，
    客觀上確足使在場之員警認其可能是施用毒品之故才有此異
    常之行為，而有對被告採尿送驗之必要，可見員警上開採驗
    被告尿液之舉非有意違背上開法定程序所為，且其違背法定
    程序情節尚屬輕微，再權衡被告隱私權、人身自由之保障，
    與被告施用毒品對社會治安、公共利益之危害程度，仍應以
    公共利益為重，故本件違反法定程序而為之搜索及採尿送驗
    之證物仍有證據能力。
二、前揭事實，業據被告在本院審理時坦承不諱，且被告經警查
    獲後所採集之尿液，經送請檢驗之結果，確呈鴉片類陽性反
    應，有臺灣檢驗科技股份有限公司99年3 月31日出具之濫用
    藥物檢驗報告1 份、臺北縣政府警察局查獲毒品案件尿液檢
    體監管紀錄表1 紙附卷可稽。是堪認被告自白施用第一級毒
    品海洛因應與事實相符。查被告前曾因施用毒品，受有如事
    實欄所載之觀察、勒戒及強制戒治情形，有臺灣高等法院被
    告前案紀錄表1 份附卷可稽。從而，被告於99年3 月10日下
    午某時許，施用第一級毒品海洛因1 次，顯係在強制戒治執
    行完畢釋放後5 年內再犯毒品危害防制條例第10條之罪。是
    本件事證明確，被告犯行堪予認定，應予依法論科。
三、按海洛因係屬毒品危害防制條例第2 條第2 項第1 款所規定
    之第一級毒品，被告施用前持有海洛因之低度行為，應為施
    用海洛因之高度行為所吸收，不另論罪。核被告所為，係犯
    毒品危害防制條例第10條第1 項施用第一級毒品罪。再被告
    前曾受有如事實欄第一項所載之犯罪科刑及執行情形，有臺
    灣高等法院被告前案紀錄表1 份在卷可憑，其於受有期徒刑
    之執行完畢後，5 年以內故意再犯本件有期徒刑以上之罪，
    為累犯，應依刑法第47條第1 項之規定加重其刑。爰審酌被
    告前已因施用毒品案件經送觀察勒戒及強制戒治，仍不能戒
    除毒癮，再次漠視法令禁制而犯本罪，顯見其戒除毒癮之意
    志薄弱，兼酌其施用毒品行為本質上係屬自我戕害行為，反
    社會性之程度應較低，暨其生活狀況及犯後坦承犯行，態度
    良好等一切情狀，爰量處如主文所示之刑。
據上論斷，應依刑事訴訟法第299 條第1 項前段，毒品危害防制
條例第10條第1 項，刑法第11條前段、第47條第1 項，判決如主
文。
本案經檢察官李超偉到庭執行職務。
中    華    民    國    99    年    7     月    30    日
                  刑事第二庭    審判長法  官  李釱任
                                      法  官  彭全曄
                                      法  官  陳正偉
上列正本證明與原本無異。
如不服本判決，應於判決送達後10日內敘明上訴理由，向本院提
出上訴狀 (應附繕本) ，上訴於臺灣高等法院。其未敘述上訴理
由者，應於上訴期間屆滿後20日內向本院補提理由書「切勿逕送
上級法院」。
                                      書記官   江文彬
中    華    民    國    99    年    7    月    30  日
附錄本案論罪科刑法條全文：
毒品危害防制條例第10條
施用第一級毒品者，處六月以上五年以下有期徒刑。
施用第二級毒品者，處三年以下有期徒刑。

司法院資訊處製作；財團法人民間司法改革基金會備份。
